【裁判字號】    95,台上,627
【裁判日期】    950209
【裁判案由】    公共危險等罪
【裁判全文】
最高法院刑事判決              九十五年度台上字第六二七號
    上  訴  人  甲○○
                        號
    選任辯護人  劉  楷律師
                蔡文燦律師
上列上訴人因公共危險等罪案件，不服台灣高等法院中華民國九
十二年五月二十日第二審判決（九十二年度交上訴字第八一號，
起訴案號：台灣台北地方法院檢察署九十一年度偵字第一二九一
八號），提起上訴，本院判決如下：
    主  文
原判決關於駕駛動力交通工具肇事逃逸部分撤銷，發回台灣高等
法院。
其他上訴駁回。
    理  由
一、發回部分：
本件原判決認定上訴人甲○○於民國九十一年五月六日下午六時
十分許，駕駛ＴＯ－八六一六號自用小客車沿台北市○○路由南
往北行駛，於行經台北市○○路一四五號前，本應注意車前狀況
及兩車併行間隔，隨時採取必要之安全措施，又無不能注意之情
事，而於超越其同方向、同車道之右前方，由魏素香所騎之ＤＱ
Ｌ－三一二號機車時，疏未注意保持兩車安全間距，致小客車右
側車身擦撞機車，造成魏素香人車倒地，受有頭部外傷併腦挫傷
、手腳擦挫傷等傷害（過失傷害部分另駁回如後述）。上訴人於
肇事後，未下車對魏素香施以救護，復另行起意，逕自加速逃逸
等情，爰維持第一審論處上訴人駕駛動力交通工具肇事，致人傷
害而逃逸罪刑部分之判決，駁回其於第二審之此部分上訴。固非
無見。
惟查證人之陳述有部分前後不符，或相互間有所歧異時，究竟何
者為可採，審理事實之法院固得本其自由心證予以斟酌，但應就
何以採納其一，而摒棄其餘之心證理由，詳加闡述，否則即有判
決不載理由之當然違背法令。魏素香於肇事後，向警方稱：「當
時我駕駛ＤＱＬ－三一二輕機車沿吉林路南往北快車道行駛至肇
事地點，在我車左側有一輛ＴＯ－八六一六自小客突然向右偏過
來，右側車身擦撞我車之左手把後，我車便向右閃避，但左側車
身又隨即被擦撞，我車向左人車摔倒，我爬起來看見該ＴＯ－八
六一六號自小客為黑色賓士，沒有停車往北離去。該ＴＯ－八六
一六號自小客車號為我自己所記。」等語（見偵查卷第十三頁）
；偵查中又稱：「……被告駕駛ＴＯ－八六一六號自小車撞到我
左手把，我右閃，他又擦撞我的車子，我無法閃，被撞倒並拖行
三、四十公尺，被告無下車逃走，我未注意車號，只見是黑色賓
士，路人用紙條抄下車號交給我，才知車號」等語（見偵查卷第
二十七頁正、反面）；於第一審法院則稱：「……我騎在往北的
車道兩車道中間，當時路上沒有車道線，我就往前直行，我發現
我的左後方有一台汽車車速比我快，往前超過我的車子……我沒
有辦法往右閃躲，他的車速還是很快，我忽然就被撞到倒地」等
語（見第一審卷第十七頁至第十八頁）。其關於肇事之位置，擦
撞後機車是否遭拖行？何人記下小客車車號等各節，所為陳述前
後不同，顯有瑕疵。此與判斷上訴人有無駕車肇事致人受傷而逃
逸攸關，乃原判決未具體說明其斟酌取捨之理由，僅泛謂魏素香
之陳述雖有出入，但無礙於本件事實之認定（見原判決第四面第
五行至第九行），難謂於法無違。再，原判決謂警方勘驗ＴＯ－
八六一六號小客車結果，其右側車身有擦痕，係屬舊痕，且為由
上而下而無深度。又上開小客車僅有兩門，並無前、後門之分，
證人即警員陳明德證稱勘驗時，該車前、後門有水平擦痕，應係
誤記。而該車車門把手部位雖有舊擦痕，但呈垂直狀，本件肇事
車輛係由後往前擦撞機車，擦撞痕跡應呈水平狀，並非垂直狀，
故勘驗結果「不足作成不利被告之認定」（見原判決第五面第九
行至第六面第六行）。既不足為不利於上訴人之認定，似適足為
有利於上訴人之證明，則本件除魏素香上開有瑕疵之供述外，尚
有何積極事證足資補強？仍待查明釐清，以期發現真實。上訴意
旨指摘原判決違背法令，尚非全無理由，應認此部分之原判決有
撤銷發回更審之原因。
二、駁回部分：
查刑事訴訟法第三百七十六條所列各罪之案件，經第二審判決者
，不得上訴於第三審法院，法有明文。原判決關於上訴人過失傷
害部分，係依刑法第二百八十四條第一項前段論處罪刑，該罪最
重本刑為六月以下有期徒刑，核屬刑事訴訟法第三百七十六條第
一款所列之案件，既經第二審判決，自不得上訴於第三審法院。
乃上訴人猶就此部分提起上訴，顯為法所不許，應予駁回。
據上論結，應依刑事訴訟法第三百九十七條、第四百零一條、第
三百九十五條前段，判決如主文。
中    華    民    國  九十五  年    二    月    九    日
                      最高法院刑事第二庭
                          審判長法官  紀  俊  乾
                                法官  黃  正  興
                                法官  陳  東  誥
                                法官  花  滿  堂
                                法官  陳  世  淙
      本件正本證明與原本無異
                                      書  記  官
中    華    民    國  九十五  年    二    月   十三   日
                                                      Ｋ


司法院資訊處製作；財團法人民間司法改革基金會備份。
